【裁判字號】    98,審智,19
【裁判日期】    980513
【裁判案由】    損害賠償
【裁判全文】
臺灣臺北地方法院民事裁定              98年度審智字第19號
原      告  信義房屋仲介股份有限公司
法定代理人  乙○○
訴訟代理人  余昌瑋律師
被      告  信義資產管理有限公司
                      之8
法定代理人  甲○○○
上列當事人間請求損害賠償事件，本院裁定如下：
    主  文
本件移送智慧財產法院。
    理  由
一、本件原告起訴主張略以：原告於民國78年間即已取得註冊第
    36519號「信義」商標之註冊，指定使用於各式建築物之營
    建、代理租售業之服務，至於在室內裝潢設計服務項目亦已
    於87年間取得註冊第96418號以「信義」為商標圖樣之商標
    在案，而上開各該商標均仍在商標專用權期間，依法應受商
    標法之保護。詎被告於未得原告同意下，竟以系爭「信義」
    商標作為其公司登記名稱之特取部分，顯已侵害原告上述商
    標權，又被告雖為資產管理公司，然觀其所經營之服務項目
    「住宅及大樓開發租售業、工業廠房開發租售業、建築經理
    業、不動產買賣業、不動產租賃業、景觀、室內設計業」等
    業務，實與原告所有上述商標所指定使用之服務相同或類似
    ；復以被告公司名稱前二字亦為「信義」二字，已足使相關
    消費大眾將被告公司名稱與原告所有上述商標產生聯想及發
    生混淆誤認，故被告以系爭商標文字作為公司名稱，顯已構
    成商標法第62條第1款侵害商標權規定之情事，又被告襲用
    已具知名度之系爭商標作為其公司名稱，亦屬積極攀附原告
    商譽之搭便車行為，已構成公平交易法第24條規定顯失公平
    行為之情形及違反同法第20條第1項第2款、第24條之規定，
    原告自得依商標法第6l條第1項及公平交易法第30條之規定
    ，請求被告停止使用系爭商標及向主管機關辦理變更公司名
    稱以排除原告所受之侵害。為此，爰依商標法第61條第1項
    、第62條第1款、第64條及公平交易法第20條第1項第2款、
    第24條及第30條之規定，訴請被告負損害賠償之責等語。並
    聲明：(一)禁止被告使用相同或近似於「信義」作為其公司中
    文名稱之特取部分。(二)被告應向台北市政府申請變更其公司
    中文名稱特取部分為「信義」以外之名稱。(三)被告應負擔費
    用將本件判決書之當事人、案由及主文第1項之內容，以不
    得小於新聞類之6號字體，刊載於中國時報全國版A＋B版報
    頭（面積14公分×5公分）及聯合報全國版甲＋乙版報頭下
    （面積13.5公分×5公分）各1日。
二、按訴訟之全部或一部，法院認為無管轄權者，依原告聲請或
    依職權以裁定移送其管轄法院，民事訴訟法第28條第1項定
    有明文。復按，依專利法、商標法、著作權法、光碟管理條
    例、營業秘密法、積體電路電路布局保護法、植物品種及種
    苗法或公平交易法所保護之智慧財產權益所生之第一審及第
    二審民事訴訟事件由智慧財產法院管轄，智慧財產法院組織
    法第3條第1款定有明文。經查，本件原告係主張其商標權遭
    侵害，故所提起之民事損害賠償訴訟，除非兩造合意以普通
    法院為第一審管轄法院，否則應向智慧財產法院起訴，然綜
    觀本件原告起訴狀所載之事實暨所附之證據，並未有被告同
    意原告向普通法院提起本件訴訟之陳述及證物，原告向無管
    轄權之本院起訴，顯係違誤。爰依職權將本件移送於該管轄
    法院。
三、依前開法條，裁定如主文。
中    華    民    國    98    年    5     月    13    日
                  民事第六庭    法  官  林秀圓
以上正本係照原本作成
如對本裁定抗告須於裁定送達後10日內向本院提出抗告狀，並繳
納抗告費新台幣1,000元
中    華    民    國    98    年    5     月    13    日
                                書記官  馮姿蓉


司法院資訊處製作；財團法人民間司法改革基金會備份。
